Inventaris van het archief van M.P.H. Roessingh, (1952) 1958-1984
Nationaal Archief, Den Haag
Collectie M.P.H. Roessingh
ARA / Roessingh
1952-1984
merendeel 1958-1984
O28534
1.90 meter; 166 inventarisnummers.
Normale geschreven, getypte en gedrukte documenten, geen bijzondere handschriften. Het archief bevat een aantal foto's.
Nationaal Archief, Den Haag
Algemeen Rijksarchief 1912-2002
Roessingh, Marius P.H. 1931-1986
Het archief van M.P.H. Roessingh bevat stukken die zijn opgemaakt tijdens zijn werkzaamheden als archivaris op het Algemeen Rijksarchief te Den Haag. Het betreft vooral briefwisseling en aantekeningen voor zijn publicaties, transcripties van diverse archiefbronnen betreffende de historische relatie van Nederland met Japan, het gebied van de Verenigde Oostindische Compagnie (VOC), Suriname en de Nederlandse Antillen, alsook de uitgave van de Guides to the sources of the history of the nations.
Archiefvorming
Geschiedenis van de archiefvormer
Marius Roessingh
Bron: Kist, B., "In memoriam Marius Roessingh 1931-1986", in Nederlands Archievenblad, XC (1986), p. 346-347.
werd in 1931 in Oosterbeek geboren. Hij studeerde geschiedenis in Leiden en volgde daarna de archiefopleiding. In 1963 werd hij chartermeester bij de Eerste Afdeling op het Algemeen Rijksarchief, in 1975 ging hij bij de Tweede Afdeling werken. Op het Algemeen Rijksarchief inventariseerde hij het archief van de Nederlandse factorij in Japan. In 1968-1969 verrichtte hij archiefwerkzaamheden op de Nederlandse Antillen. Van groot belang was zijn werk voor de Guides to the Sources for the History of the Nations, waarvoor hij de exemplaren over Latijns Amerika, Azië voor 1796 en Afrika ten zuiden van de Sahara maakte. Hij overleed in 1986.
Geschiedenis van het archiefbeheer
Het archief is bestaat uit stukken die voor het grootste gedeelte behoren tot de archieven ven de Eerste en Tweede Afdeling van het Algemeen Rijksarchief. Op een klein deel zijn de registratiekenmerken op de stukken vermeld, maar het merendeel ontbeert die kenmerken. Een gedeelte van Roessinghs archief was geborgen in een 15-tal dozen, en opgenomen in het archief van de Tweede Afdeling. Het overige materiaal is aangetroffen in zijn werkkamer, na zijn overlijden, en zonder een beschrijving opgeborgen in 23 archiefdozen. Ook dit werd bij het archief van het archief van de Tweede afdeling geplaatst, maar als een afzonderlijke collectie.
De verwerving van het archief
Het archief is krachtens bepalingen van de Archiefwet overgebracht.
Inhoud en structuur van het archief
2.22
Selectie en vernietiging
De totale omvang was aanvankelijk 4,5 m'. Boeken en documentatiemateriaal die een aanvulling vormen op de collectie van de bibliotheek van het Nationaal Archief zijn daarin opgenomen. Vernietigd is het volgende materiaal, dat door Roessingh is opgemaakt of verzameld:
concept-inventaris van het archief van de Nederlandse factorij in Japan (1964)
stukken van financiële aard uit zijn Antillen-periode, zoals facturen en verzekeringspolissen (1968-1969)
losse aantekeningen en notities, veelal op fiches, en fotokopieën over diverse onderwerpen (ongedateerd)
gedrukte documentatie: overdrukken, losse exemplaren van tijdschriften, krantenknipsels (1960-1984)
verslagen van voordrachten van derden, gehouden op congressen, seminars en workshops (1964-1984)
ingekomen circulaires van verenigingen en studiegroepen, waarvan hij lid was (1975-1984)
ingekomen enquêteformulieren en losse aantekeningen voor de Guides to the sources of the history of the nations, waarvan de informatie is verwerkt in de definitieve publicaties (1972-1973)
concepten en drukproeven van de Guides tot the sources of the history of the nations (1967-1982)
Na vernietiging heeft het archief een omvang van 1,9 m'.
Aanwijzingen voor de gebruiker
Openbaarheidsbeperkingen
Volledig openbaar.
Materiële beperkingen
Het archief kent geen materiële beperkingen.
Aanvraaginstructie
Openbare archiefstukken kunnen online worden aangevraagd en gereserveerd. U kunt dit ook via de terminals in de studiezaal van het Nationaal Archief doen. Om te kunnen reserveren dient u de volgende stappen te volgen:
U maakt een profiel aan op www.gahetna.nl, en logt vervolgens in
Via de archiefinventaris (alleen de beschrijvingen met rode nummers) selecteert u het gewenste archiefstuk door op de knop 'Reserveren' te klikken
In het volgende scherm geeft u aan op welke dag u het archiefstuk wilt inzien
Indien u zich bevindt in de studiezaal en een tafelnummer heeft ontvangen kunt u dit nummer vermelden. Als u geen tafelnummer heeft kunt u tafelnummer 777 laten staan
Vervolgens bevestigt u uw reservering door deze te versturen.
Verwant materiaal
Beschikbaarheid van kopieën
Bijlagen
Concordantie
In de oude toegang werd regelmatig volstaan met beschrijvingen als diversen, aantekeningen en dossiers; de inventarisnummers 4, 8 en 9 zijn hier voorbeelden van. De op een dergelijke wijze beschreven stukken zijn over zeer veel nieuwe nummers verdeeld zodat opname in deze concordans geen zin heeft.
1 - gids Lat.-Am. m.s. en proeven vernietigd
2 - gids Lat.-Am. typoscript 134
- typoscript inventaris Japan 138
- tentoonstelling Ceylon 79
- aantekeningen Ceylon 64
3 - encyclopedie Ned. Antillen 5
5 - congres zeegeschiedenis, Beiroet 20
- Philippijnen 13, 21
- Afrika-gids 68, 70
6 - Guyana, microfilmproject 63
- Japan, diversen 46, 96, 100, 102, 103, 105 en 141
- Japan, aantekeningen over de jaren 1641-1653 98, 151-153, 160
- correspondentie van Roessingh voor de 1e Afdeling 9-13
7 - aanwinsten 1e Afdeling 35
- particuliere correspondentie 39
- correspondentie van Roessingh voor de 1e Afdeling 33
- aantekeningen betreffende werkzaamheden Roessingh voor de 1e afdeling 40
- Saramaccanen, bosnegers 86
- verslag Timmers betreffende West-Indische archieven in Parijs 34
10 - Roessinghs verblijf op de Ned. Antillen, met retroacta 51-54
- correspondentie van Roessingh met Paula en Minguel op de Ned. Antillen 14
11 - notulen vergaderingen rijksarchivarissen 16
- Mauritius, documentatie 57
- gids Azië/Afrika, verg. Wenen 68 en 70
- Raffles-Minto Papers 59
- bespreking Ly-Tio-Fane in Jesho 7
- bezoek Parham 60
- vernietiging Woudschoten 61
12 - archieven Suriname, restauratie, vernietiging 62
- microfilmproject, Arsip Nasional-ARA vernietigd
- micro's Guyana Papers in het Public Record Office te London voor het ARA 63
- Ceylon-Legaat V.O.C. 64
- Koninklijk Huisarchief 65
- micro-project W.I. archief in ARA 120
- minuten C-correspondentie door Roessingh 26-32
13 - stukken betreffende de nieuwe uitgave van de Rijksarchieven in Nederland, 1e Afdeling 49
14 - inventaris factorij Japan fiches vernietigd
15 - Japanse literatuur bibliotheek Nationaal Archief
Beschrijving van de series en archiefbestanddelen
- Algemene correspondentie, A.
  - Minuten van uitgaande brieven, chronologisch en numeriek geordend ("C-correspondentie"), met hiaten; met bijlagen; tot en met 1964 met agenda's., 1962-1974; 26-33; 8 omslagen
    Behoort tot het archief van de Eerste Afdeling.
    Gedeeltelijk in het Engels en Frans.
    - 1962, 26
    - 1963, 27
    - 1964, 28
    - 1965, 29
    - 1966, 30
    - 1967, 31
    - 1968, 32
    - 1969-1974, met foto's, en enkele ingekomen stukken, 33
  - Ingekomen en minuten van uitgaande stukken chronologisch geordend; met bijlagen., 1975-1984; 43-44, 81; 3 omslagen
    Behoort tot het archief van de Tweede Afdeling.
    - 1975-1979, 43
    - 1980-1982, 81
    - 1983-1984, 44
  - Minuten van boekbesprekingen door M. Roessingh, met bijbehorende briefwisseling., 1966, 1970-1982; 7; 1 omslag
- Archivaris bij de Eerste Afdeling van het Algemeen Rijksarchief, B.
  - "150 jaren Rijksarchief", brochure uitgegeven ter gelegenheid van het 150-jarig bestaan van het Algemeen Rijksarchief, met bijlagen., 1952; 132; 1 omslag
  - Lesmateriaal voor de Rijksarchiefschool., 1961-1962; 163; 1 pak
  - Stukken betreffende het volgen van de archiefopleiding., 1961-1963; 111; 1 omslag
  - Stukken betreffende de studiedagen voor archiefambtenaren op 22 en 23 oktober 1963, met voordrachten van H. van Riel en F.C.J. Ketelaar., 146; 1 omslag
  - Stukken betreffende de deelname aan het Conseil International des Archives, Brussel 1964., 55; 1 omslag
    Gedeeltelijk in het Frans.
  - Stukken betreffende aanwinsten van de Eerste Afdeling., 1964-1965 en 1970; 35; 1 omslag
  - Aantekeningen voor een verslag van werkzaamheden van de Eerste Afdeling; met bijlagen waaronder foto's., 1965-1967 en 1970; 40; 1 omslag
  - Notities en documentatie van archivistische aard., 1965-1975; 93; 1 omslag
  - Ingekomen stukken betreffende voorschriften van het Algemeen Rijksarchief., 1966-1971; 66; 1 omslag
  - Stukken betreffende de historische waarde van diverse nog niet naar een archiefbewaarplaats overgebrachte particuliere archieven., 1967; 39; 1 omslag
  - Stukken betreffende de plaatsing en de graad van ordening van de archieven van de Eerste Afdeling in het voormalige gebouw van het Algemeen Rijksarchief aan het Bleijenburg 7; met een kort overzicht van de geschiedenis van de Eerste Afdeling., 1969-1970; 45; 1 omslag
  - Stukken betreffende de verfilming van archivalia in het Algemeen Rijksarchief., 1969-1971; 48; 1 omslag
  - Aantekeningen betreffende bezoekers aan de Eerste Afdeling en de door hen bestudeerde onderwerpen., 1970; 36; 1 omslag
  - Stukken betreffende de betrokkenheid van de Eerste Afdeling bij de wereldtentoonstelling in Osaka; met foto's., 1970; 46; 1 omslag
  - Stukken betreffende het bezoek aan Nederland van C. Parham uit Iran, die door de Verenigde Naties was voorgedragen voor een studie op het gebied van het bestuur van archieven., 1970; 60; 1 omslag
  - Stukken betreffende de archiefstudiedagen betreffende vernietiging en acquisitie te Woudschoten., 1970; 61; 1 omslag
  - Stukken betreffende de inventarisatie van het archief van de Stadhouderlijke Secretarie., 1970; 65; 1 omslag
  - Ingekomen stukken als lid van de Vereniging van Wetenschappelijke Archiefambtenaren in Overheidsdienst., 1970; 110; 1 omslag
  - Correspondentie met A.E.M. Ribberink, Algemeen Rijksarchivaris, betreffende bestuurlijke aangelegenheden, met bijlagen., 1970-1971; 15; 1 pak
  - Stukken betreffende de herdruk van de archiefgids De Rijksarchieven in Nederland., 1970-1971; 49; 1 omslag
  - Stukken betreffende het samenstellen van tentoonstellingen., 1970-1973; 47; 1 omslag
  - Stukken betreffende de organisatie van de Eerste Afdeling., 1970-1975; 38; 1 omslag
  - Lijst van mappen met documentatie., 1971; 82; 1 stuk
  - Staat van het personeel van het Algemeen Rijksarchief in de periode 1971-1975 met een overzicht van de gewenste en gerealiseerde uitbreidingen., 37; 1 stuk
  - Nadere beschrijving van de inhoud van twee inventarisnummers in het archief van de familie Teding van Berkhout (toegang 3.20.59)., z.d; 133; 2 stukken
    Het betreft inv. nr. 121 stukken betreffende kerkelijke zaken: huwelijken, de Rooms-Katholieken, de Joden, tractement van predikanten, het collegium theologicum, de kerken in Oost- en West-Indië, enz. met afschriften van placcaten en resoluties, 1606-1645 en z.j., 1 omslag, alsmede inv.nr. 164 stukken betreffende de handel, de Oost- en Westindische, de Groenlandsche en de Noordsche Compagnieën, met afschriften van resoluties en correspondentie, 1636-1647 en z.j. Afschriften, 1 omslag.
- Archivaris bij de Tweede Afdeling van het Algemeen Rijksarchief, C.
  - Ingekomen en minuten van uitgaande stukken van M.P.H. Roessingh als (bestuurs)lid van de Stichting Cultuurgeschiedenis van de Nederlanders Overzee; met foto's., 1972-1978 en 1981-1984; 72-74; 3 pakken
    - lid, 1972-1978, 72
    - bestuurslid; zonder foto's, 1981, 73
    - bestuurslid, 1982-1984, 74
  - Ingekomen en minuten van uitgaande stukken van M.P.H. Roessingh, als lid van de werkgemeenschappen Overzeese Geschiedenis en Cultuur- en Wetenschapsgeschiedenis van de Stichting voor Historisch Onderzoek; met bijlagen., 1979-1984; 107-108; 1 omslag
    - Overzeese Geschiedenis, 1979-1984, 107
    - Cultuur- en Wetenschapsgeschiedenis, 1981-1984, 108
  - "Archives between the Nations", conceptmemorie van A.E.M. Ribberink, algemeen rijksarchivaris., 1975; 128; 1 stuk
    In het Engels.
  - Transcripties van de "rapporten, beschouwingen, nota's enz. van Baron d'Eckstein, politiecommissaris te Brussel over het huis van Oranje, België en zijn bewoners, hem opgedragen zendingen enz. enz., 1814-1815 en z.d."., z.d [ca. 1975]; 92; 1 omslag
    De originelen zijn terug te vinden in toegang 2.02.01 "De archieven van de Algemeene Staatssecretarie en van het Kabinet des Konings met de daarbij gedeponeerde archieven over 1813-1840", inv. nr 6537.
  - Correspondentie met S. Beamon te Royston, Engeland, over ijskelders., 1977-1982; 16; 1 omslag
  - Identiteitsbewijs van M.P.H. Roessingh als medewerker van de 2e afdeling van het Algemeen Rijksarchief., 1979; 131; 1 stuk
  - Ingekomen circulaires en reglementen van de afdeling Algemene Zaken van het Algemeen Rijksarchief en de Centrale Directie van de Rijksarchiefdienst., 1979-1984; 83; 1 omslag
  - Programma van de opening van het nieuwe gebouw van het Algemeen Rijksarchief door Hare Majesteit de Koningin op 12 November 1980., 158; 1 stuk
  - Stukken betreffende de her-inventarisatie van koloniale archieven uit de periode 1795-1813., 1980-1982; 121; 1 omslag
  - Stukken betreffende een voorstel tot verbetering van de systematische indeling van de systematische catalogus van van de bibliotheek van het Algemeen Rijksarchief., z.d. (ca. 1981); 164; 1 omslag
  - Stukken betreffende vrouwenstudies., 1981-1982; 94; 1 omslag
  - Lijst van de inventaris van Roessinghs kamer., 1983; 84; 1 stuk
  - Ingekomen stukken van de dienstcommissie van de Rijksarchiefdienst., 1983-1984; 85; 1 omslag
  - Bervoets, J., "In perfecte orde", toelichting bij de tentoonstelling in het Algemeen Rijksarchief, 7 september - 29 oktober 1984., 125; 1 katern
  - Lesmateriaal voor de door Roessingh gegeven training "geschreven bronnen"., 1984; 165; 1 omslag
- Onderzoek en publicaties betreffende de Nederlands-Japanse betrekkingen, D.
  - Ingekomen en minuten van uitgaande stukken betreffende de relatie tussen de Republiek en Japan in de 17de, 18de en 19de eeuw, met bijlagen en foto's., ca 1963- ca 1973 en 1980-1984; 96-98; 3 omslagen
    Gedeeltelijk in het Engels, het Japans en het Zweeds.
    - Met foto's, ca 1963- ca 1973, 96
    - 1980-1984, 97
    - Correspondentie met Å. Hermansson betreffende Nederlands-Japans relaties; met als bijlage een artikel van hem in het Zweeds betreffende wapentechniek, en de Engelse vertaling van het dagboek van de Zweedse scheepskapitein Olof Eriksson Willman, 1982, 98
      Å. Hermansson was werkzaam aan de afdeling geschiedenis van de Universiteit van Stockholm.
      Het dagboek, dat Willman bijhield tijdens zijn bezoek aan Oost-Indië en Japan in 1651-1652, is heruitgegeven door: Bernstroem, J. en T. Wretoe, En kort beskrivning paa en resa till Ostindien och Japan: den en svensk man och skeppskapiten, Olof Eriksson Willman benaemnd gjort haver (Stockholm 1992). Oorspr. uitg.: 1667.
  - Aantekeningen betreffende Nederlands-Japanse betrekkingen in de periode 1800-1880., ca. 1963-1984; 17; 1 omslag
  - Transcript van een memorie van overgave van François Caron, opperhoofd van Firando [Hirado], voor zijn opvolger Maximiliaan Lemaire, voorlopig opperhoofd van Firando, en zijn raad, van 15 februari 1641., z.d. [ca. 1964]; 151; 1 stuk
    Het origineel is terug te vinden in de toegang 1.11.01.01, Collectie Aanwinsten 1820-1992, inv. nr 985, aanwinst nr. 1904 LXI 13. Het is niet aanwezig in de archieven van de factorij te Japan en de VOC.
  - Transcript van een instructie van Gouverneur-Generaal en Raden uit 1649 voor Petrus Blokhovius [Blockhovius] voor zijn gezantschap naar de keizer van Japan om deze te bedanken voor het afzien van de doodstraf voor de bemanning van het jacht "Breskens" dat in 1644 bij Nambu op de Japanse kust was gestrand., z.d. [ca. 1964]; 152; 1 stuk
    Het origineel is terug te vinden in de toegang 1.11.01.01, "Plaatsingslijst van de Collectie Aanwinsten 1820-1992", inv. nr 1213, aanwinst nr. 1911 XV 31, f. 3-21.
    Zie ook inv.nr. 25.
    Zie ook toegang nr. 1.10.78, Collectie Sweers, inv. nr 9, f. 177-188.
    Een uittreksel van deze instructie is gepubliceerd door Montanus, A., Gedenkwaerdige gezantschappen der Oost-Indische Maatschappij in 't Vereenigde Nederland aan de kaisaren van Japan vervattende wonderlijke voorvallen op de tocht der Nederlandsche gezanten: beschrijving van de dorpen, sterkten, steden, landschappen, tempels, godsdiensten, drachten, gebouwen, dieren, gewassen, bergen, fonteinen, vereeuwde en nieuwe oorlogsdaden der Japanners (Amsterdam 1669), p. 364-368 en een Duitse vertaling van dit uittreksel is te vinden in Nachod, O., Die Beziehungen der Niederländischen Ostindischen Kompagnie zu Japan im siebzehnten Jahrhundert (Leipzig 1897), p. 173-180.
  - Uittreksel door Roessingh van het dagregister van de factorij te Deshima, 1649 nov. 5 - 1650 jul. 31., z.d. [ca. 1964]; 153; 1 stuk
    Dit dagregister is beschreven in toegang 1.04.21, Inventaris van het archief van de Nederlandse factorij in Japan 1609-1860, inv. nr 63.
  - "Inventaris van het archief van de Nederlandse factorij in Japan", door M.P.H. Roessingh, Den Haag 1964; met aantekeningen van Roessingh., 138; 1 deel
    De inleiding van deze inventaris is in het Engels.
    Beschikbaar als toegang 1.04.21. In de toegang ontbreken echter de aantekeningen uit dit exemplaar.
  - Ingekomen bedankbriefjes voor de toezending van de inventaris van het archief van de "Nederlandse factorij in Japan, 1609-1860"., 1964-1965; 8; 1 omslag
  - Ingekomen brief van de kamerheer van kroonprins Akihito van Japan waarin hij een overdruk van een artikel van Akihito in het "Japanese Journal of Ichtyology" aanbiedt, met de overdruk als bijlage., 1967 mrt 30; 103; 2 stukken
    In het Engels en Japans.
  - Stukken betreffende het symposium "Historical relations between the Netherlands and Japan" te Den Haag en het bezoek van de deelnemers aan de voor dit symposium ingerichte tentoonstelling in het Algemeen Rijksarchief., 1969 sep 7-13; 100; 1 omslag
    Gedeeltelijk in het Engels.
  - Uittreksel door Roessingh van J.A van der Chijs, Neêrlands streven tot openstelling van Japan voor den wereldhandel (Amsterdam 1867)., z.d. [ca. 1970]; 154; 1 stuk
  - Concept van Roessinghs artikel "Van Hirado naar Deshima. De Nederlandse factorij in Japan van 1609 tot 1643"., 1970; 129; 1 stuk
    Gepubliceerd in Spiegel Historiael, V, nr 3 (Maart 1970), p. 138-143.
  - Ingekomen stukken als lid van het Nederlands Genootschap voor Japanse Studiën., 1977-1984; 115; 1 omslag
  - Stukken betreffende bronnen over Isaac Titsingh, opperhoofd van de factorij te Deshima van 1779 tot 1783., 1978; 90; 1 omslag
  - "Lijst van stukken betreffende de relatie tussen Nederland en Japan in het Algemeen Rijksarchief", door C.M. Steegers-Groeneveld, met als bijlage een beperkte index van Roessingh., z.d. (ca. 1978); 140; 1 stuk
  - Samenvattingen van acht artikelen van J. Maclean betreffende Nederlands-Japanse relaties., z.d. [1978-1984]; 161; 1 omslag
    De bibliografische gegevens staan boven elke samenvatting.
  - Lijst van Nederlandse teksten in: Oranda Fûsetsugaki Shûsei. A collection of the "World News" presented annually by the Dutch factory at Deshima to the Tokugawa Shôgunate, 1641-1858. Under the supervision of Dr. S. Iwao edited by Hôsei Rangaku Kenyûkai, vol. II, nrs. 273-327 (Tokyo 1979)., z.d. [1979-1984]; 150; 1 stuk
  - Foto's voor Roessinghs artikel "Een "Japon de Commande" lakdoos"., 1980-1981; 149; 1 omslag
    Het artikel is gepubliceerd in: Verslagen en Aanwinsten Stichting Cultuurgeschiedenis van de Nederlanders Overzee, 1980-1981, p. 24-26. De foto's in deze omslag zijn echter niet gepubliceerd.
  - Memories betreffende Japans-Nederlandse betrekkingen in de 18de eeuw., z.d. [ca. 1981]; 105; 2 stukken
  - Ingekomen stukken als lid van de Nederlands-Japanse Vereniging, met hiaten., 1981-1984; 114; 1 omslag
  - Roessingh, M.P.H., "The prisoner of Nambu", op het "Derde Internationale Congres van de European Association for Japanese Studies", Den Haag; met bijlagen., 1982; 25; 1 omslag
    Zie ook inv.nr. 152.
    Gepubliceerd in "Supplement to the Bulletin of the European Association for Japanese Studies. History Papers Hague Conference" (ed. Ian Nish), No. 23 (1985), pp. 18-26.
    De voorgenomen publicatie in Daniels, G. Europe interprets Japan (Tenterden, Kent: Norbury 1984) is niet doorgegaan.
  - Foto's van het bezoek van prof. Takesi Ozawa en zijn echtgenote aan het Algemeen Rijksarchief op woensdag 13 oktober 1982, tijdens het bezoek aan Roessinghs werkkamer in het Algemeen Rijksarchief en de "loempialunch"., 130; 1 omslag
  - Bijschriften van de archiefstukken op de tentoonstelling "Vier eeuwen Japan-Nederland", in het gemeentemuseum te Den Haag., z.d. [ca. 1982]; 102; 1 omslag
  - Lijst van de hand van prof. Nakamura van Japanse documenten in de collectie van de Nationale Bibliotheek te Lissabon die oorspronkelijk zijn gebruikt als achterkantbedekking van een kamerscherm., 1983; 143; 1 stuk
    Blijkens een aantekening op het stuk, is het door Roessingh ontvangen van de auteur.
  - Correspondentie betreffende Hendrik Hardes, officier-machinist, die in de periode 1857-1861 een stoomfabriek bouwde in Japan en Japanners les gaf in de stoomwerktuigkunde, met bijlagen en foto., 1983-1984; 106; 1 omslag
    Gedeeltelijk in het Engels en Japans.
  - Stukken betreffende de uitgave van het dagregister van Deshima., 1984; 76; 1 omslag
  - Ingekomen stukken als lid van de werkgroep "Nederlandse overdracht van kennis en technologie aan Japan 1850-1900"., 1984; 77; 1 omslag
  - Transcriptie van het journaal van Hendrik Cornelisz. Schaep en Wilhem Bijlevelt over hun gevangenschap in Japan van 29 juli tot 89 december 1643, met een samenvatting en een inhoudsopgave van Roessingh., z.d.; 160; 1 omslag
    Het origineel is te vinden in VOC 1148, OBP 1645 II, fol. 355-391.
  - Kaartsysteem van publicaties en archivalia in het ARA betreffende de geschiedenis van de VOC en de WIC in het algemeen en de relaties tussen Nederland en Japan en Nederland en Formosa in het bijzonder, alsmede adressen van contactpersonen van Roessingh op het gebied van de Nederlands-Japanse betrekkingen., z.d.; 135; 1 doos
  - Fotokopie van een getypte lijst met de gegevens van 76 stukken uit de 18de en 19de eeuw betreffende Japan in het 's Lands Archief te Batavia, tegenwoordig Arsip Nasional te Jakarta., z.d.; 141; 1 stuk
  - Naamlijsten van opperhoofden te Hirado/Deshima en gouverneurs van Nagasaki van 1592 tot 1868. Fotokopie., z.d.; 148; 1 stuk
    De namen zijn in het Nederlands en in het Japans vermeld.
- Onderzoek en publicaties betreffende de Nederlandse expansie in Azië, E.
  - Correspondentie met afzonderlijke personen., 1962-1969; 9-13; 5 omslagen
    - met R. Raven Hart betreffende door Roessingh in zijn opdracht verricht onderzoek op maritiem-historisch gebied in het Algemeen Rijksarchief, 1962-1966, 9
    - met Clarke-Wilson associates te Colombo betreffende door Roessingh verricht historisch onderzoek het "Basses" wrak, 1963, 10
    - met H. Wallis, medewerkster van het British Museum, betreffende onderzoek naar Philip Carterets reis om de wereld van 1766 tot 1769, 1963-1964, 11
    - met contacten in Australië en Nieuw-Zeeland betreffende onderzoek naar scheepswrakken, 1963-1965, 12
    - met J.M. Saniel, professor in Oost-Aziatische studies aan de Universiteit van de Philippijnen te Quezon City, en anderen betreffende bronnen voor de geschiedenis van de Philippijnen in het Algemeen Rijksarchief, 1964-1969, 13
  - Ingekomen en minuten van uitgaande stukken, betreffende de VOC; met bijlagen waaronder foto's., 1964-1971; 41; 1 omslag
  - Teksten van voordrachten door medewerkers van het Algemeen Rijksarchief, met bijlagen., 1964-1984; 18-24; 5 omslagen en 2 stukken